【裁判字號】    89,易,230
【裁判日期】    890229
【裁判案由】    違反動產擔保交易法
【裁判全文】
臺灣屏東地方法院刑事判決                       八十九年度易字第二三０號
    公  訴  人  臺灣屏東地方法院檢察署檢察官
    被      告  甲○○
右被告因違反動產擔保交易法案件，經檢察官提起公訴（八十九年度偵字第一九四號
），本院判決如左：
    主  文
甲○○無罪。
    理  由
一、公訴意旨略以被告甲○○於民國八十三年一月間，以動產擔保交易法附條件買賣
    之方式，向達亞汽車股份有限公司（下稱達亞公司），購買小客車一部，為動產
    擔保債務人。雙方約定繳款期限，自八十三年一月卅一日起，至八十五年十二月
    卅一日止，每月攤還一次，每次償還一萬三千七百九十八元，分卅六期給付，標
    的物存放地點，為屏東縣車城鄉○○路十號。在價金未付清之前，被告甲○○僅
    得依約占有使用，不得任意遷移或為其他處分。詎被告甲○○在取得該小客車後
    ，自八十三年六月卅日起即未再繳納分期付款。並意圖為自己不法之利益，將上
    開動產擔保標的物遷移，不知去向，致達亞公司無從依動產擔保交易法行使取償
    之權益，而受有損害。因認被告觸犯動產擔保交易法第三十八條之罪嫌。
二、公訴人認被告有上開犯行，係以告訴人具狀指訴明確，且有契約書、本票、附條
    件買賣設定登記書等為其論據。惟按犯罪事實，應依證據認定之，無證據不得推
    定其犯罪事實，刑事訴訟法第一百五十四條定有明文。且告訴人之指訴係使被告
    受處罰為目的，其指訴是否與事實相符，仍應調查其他證據以資審認。又動產擔
    保交易法第三十八條之罪，須行為人有意圖不法利益之主觀要件，客觀上尤必須
    將標的物遷移、出賣、出質、移轉、抵押或其他之處分之行為，致債權人追償無
    著，受有損害，始足成立，若行為人並未將標的物為上開之處分，僅因單純週轉
    困難而不按期給付價金，應係民事債務糾紛，與該罪無涉。
三、訊之被告堅決否認有公訴人所指之將標的物遷移之事實，辯稱：伊三年前駕駛汽
    車輛在恆春出火地區發生車禍，乃將車子交由恆春南興汽車修配廠修理，因又丈
    夫去世，生計困難，所以一直未能取回車子及續繳車款，並無不法意圖，且車子
    現仍在修配廠內，並未加以處分等語。經查被告確曾於數年前發生車禍一節，已
    據證人即恆春分局保力派出所警員鄭鴻勇於本院審理時證述明確，另證人即南興
    汽車修配廠負責人董春財於本院審理時證稱：該小客車係八十四年七月一日進我
    的修配廠修理，該車是車禍造成的，被告一直沒去取回，現還放在我那裡等語（
    本院八十九年二月二十四日），其並提出估價單及存證信函為證，又本院命恆春
    分局建民派出所人員前往現場查證結果，確實該車尚在修配廠中，有建民派出所
    拍攝之相片在卷可稽，因此，被告指稱係因車禍而將車輛進廠修理，並非無據，
    其將車輛送修顯係事出有因，並非遷移以逃避追索。又被告丈夫去世後，生計困
    難，長期接受慈善團體之接濟，已據其供述明確，並有其提出之慈善團體接濟現
    金袋在卷可佐，足見其係因生計困難，無法繼續繳納分期款，主觀並無不法之意
    圖。
    綜上所述，尚難以告訴人之指訴及契約書，本票、附條件買賣設定登記書等即認
    被告有上開犯行，此外，復查無其他確切證據足認被告有公訴人所指之犯行，其
    犯罪即屬不能證明，爰為其無罪之諭知。
據上論斷，應依刑事訴訟法第三百零一條，判決如主文。
本案經檢察官林美靜到庭執行職務。
中      華      民      國    八十九    年     二      月    二十九     日
                臺灣屏東地方法院刑事第一庭
                                          法  官  黃  國  永
右判決正本證明與原本無異。
對於本判決如有不服應於收受送達後十日內向本院提出上訴書狀上訴於台灣高等法院
高雄分院並按他造當事人之人數附具繕本。
                                          書記官  簡      長
中      華      民      國    八十九    年      三      月      二      日


司法院資訊處製作；財團法人民間司法改革基金會備份。
